臺灣橋頭地方法院刑事判決　　　　　　 109年度交訴字第71號
公　訴　人　臺灣橋頭地方檢察署檢察官
被　　　告　林煥倫


上列被告因公共危險等案件，經檢察官提起公訴（109 年度偵字
第2908號），被告於準備程序中就被訴事實為有罪之陳述，經告
知簡式審判程序之旨，並聽取被告與公訴人之意見後，合議庭裁
定由受命法官獨任進行簡式審判程序，判決如下：
    主  文
乙○○犯服用毒品不能安全駕駛動力交通工具致人重傷罪，處有
期徒刑壹年玖月。
    事  實
一、乙○○於民國108年7月17日19時34分前某時許，在不詳之處
    所，以不詳之方式，施用第二級毒品甲基安非他命後（施用
    毒品部分，另經臺灣橋頭地方檢察署檢察官以108年毒偵字
    第1619號為不起訴處分），明知施用毒品後，對於周遭事物
    之辨識、注意及控車能力均較降低，足以影響安全駕駛之能
    力，其客觀上亦能預見施用毒品後駕駛動力交通工具行駛於
    道路，可能因施用毒品之效果導致自身辨識、注意力及對車
    輛操控能力下降引發交通事故，衍生他人重傷之結果，竟仍
    基於服用毒品不能安全駕駛而駕駛動力交通工具之犯意，駕
    駛車牌號碼0000-00號自用小客車上路，並於同日19時34分
    許，沿高雄市岡山區介壽路快車道由東往西方向行駛，行經
    介壽路與健鷹南路交岔路口時，本應注意在劃有雙黃實線之
    分向限制線路段，不得跨越行駛至對向車道內，並應注意車
    前狀況，隨時採取必要之安全措施，而依當時天候晴、夜間
    有照明、柏油路面乾燥、無缺陷、無障礙物，亦無不能注意
    之情事，然其因服用毒品致精神、辨識、注意能力及行車操
    控能力皆受毒品效用影響而疏未注意，貿然跨越雙黃線，穿
    越對向快車道及慢車道，衝向對向道路（即介壽路南側）邊
    緣。適有行人丁○○、丙○○夫婦依序沿介壽路南側路旁由
    東往西方向步行，乙○○所駕駛之前開自用小客車遂直接自
    後方追撞丙○○及丁○○，致丁○○及丙○○均因強大撞擊
    力而倒地不起，乙○○所駕車輛則衝撞路旁紐澤西護欄、石
    擋及燈桿後始停止前進，丁○○因而受有頭部外傷併外傷性
    腦出血、頸椎外傷合併1-2節滑脫之傷害；丙○○則受有頭
    部外傷伴蛛網膜下腔出血、左側股骨及左側髖臼骨折、左側
    脛骨骨折、左足跟壞死及全身多處挫傷之傷害。丙○○旋經
    送義大醫療財團法人義大醫院（下稱義大醫院）急救及手術
    ，然因腦組織破壞致智力及記憶力退化無法恢復，致其身體
    受有重大不治之重傷害。乙○○肇事後，在其犯罪未被有偵
    查犯罪權限之公務員發覺前，於上開肇事現場向據報前往處
    理之員警自首前揭施用毒品後駕車肇事犯行而接受裁判。
二、案經告訴代理人即丙○○之女甲○○及丁○○訴由高雄市政
    府警察局岡山分局報告臺灣橋頭地方檢察署檢察官偵查起訴
    。
    理  由
壹、程序部分：
    除被告所犯為死刑、無期徒刑、最輕本刑為3 年以上有期徒
    刑之罪或高等法院管轄第一審案件者外，於前條第1 項程序
    進行中，被告先就被訴事實為有罪之陳述時，審判長得告知
    被告簡式審判程序之旨，並聽取當事人、代理人、辯護人及
    輔佐人之意見後，裁定進行簡式審判程序，刑事訴訟法第27
    3條之1第1項定有明文。本件被告乙○○同時觸犯之刑法第
    185條之3第1項第3款、第2項後段之服用毒品不能安全駕駛
    動力交通工具致人重傷罪及同法第284條前段之過失傷害罪
    ，均為死刑、無期徒刑或最輕本刑為3年以上有期徒刑以外
    之罪，其於本院準備程序中就被訴事實為有罪之陳述（交訴
    卷第60、63頁），經法官告知簡式審判程序之旨，並聽取公
    訴人及被告之意見後，本院合議庭乃依刑事訴訟法第273條
    之1第1項規定，裁定由受命法官獨任進行簡式審判程序。又
    簡式審判程序之證據調查，依刑事訴訟法第273條之2規定，
    不受同法第159條第1項、第161條之2、第161條之3、第163
    條之1及第164條至第170條規定之限制，附此說明。
貳、實體部分：
一、認定犯罪事實所憑之證據及理由：
㈠、訊據被告就上揭事實坦承不諱（警卷第2至4頁、審交易卷第
    77、102至105頁、交易卷第104頁、交訴卷第59、129、133
    頁），核與告訴人丁○○及告訴代理人甲○○於警詢、偵查
    及本院準備程序中證述相符（警卷第11至13、16至19頁、他
    字卷第5至7頁、偵卷第23頁、審交易卷第81頁、交易卷第11
    0頁、交訴卷第63至64、135至136頁），復有高雄市政府警
    察局岡山分局道路交通事故現場圖、道路交通事故調查表（
    一）（二）-1、道路交通事故談話紀錄表、現場暨車損照片
    41張、監視器錄影光碟1片暨翻拍照片4張、車輛詳細資料報
    表、公路監理電子閘門證號查詢汽車駕駛人資料、義大醫院
    108年8月10日及108年8月24日診斷證明書、義大醫院109年5
    月11日義大醫院字第10900789號函、正修科技大學超微量研
    究料技中心108年8月5日報告編號R0 0-0000-000號尿液檢驗
    報告、高雄市政府警察局岡山分局109年8月5日高市警岡分
    偵字第10972752800號函暨所附110報案紀錄單、職務報告、
    毒品案件嫌疑犯尿液採證取號代碼對照表、長庚醫療財團法
    人高雄長庚紀念醫院109年9月17日長庚院高字第1090950596
    號函等件在卷可稽（警卷第9至10、20至21、24至28、30、
    34至57頁、偵卷第29頁、審交易卷第59、91至111、123至12
    4頁）。
㈡、又本件警方於徵得被告同意後，於108年7月17日22時5分許
    採集其尿液送驗，其中安非他命及甲基安非他命濃度分別為
    1400、7430ng/ml，有前揭尿液檢驗報告及尿液採證取號代
    碼對照表在卷可稽，且被告於警詢時自陳於本案駕車前，確
    有施用甲基安非他命（審交易卷第103至104頁）；參以被告
    駕車行駛於道路，在無其他外力介入下，竟駛入對向車道自
    後方高速追撞告訴人2人，顯非正常之駕駛行為，可見被告
    確有因施用甲基安非他命，致其對於周遭事物之辨識、注意
    及控車能力已較平常狀況薄弱，而達於不能安全駕駛之情狀
    無訛。
㈢、綜上，堪信被告所為之任意性自白確與事實相符。是本件事
    證已臻明確，被告犯行洵堪認定，應予依法論科。
二、論罪科刑：
㈠、按汽車在劃有分向限制線之路段，不得駛入來車之車道內；
    汽車行駛時，駕駛人應注意車前狀況，並隨時採取必要之安
    全措施；再汽車駕駛人吸食毒品、迷幻藥、麻醉藥品或其相
    類似管制藥品者，不得駕車，道路交通安全規則第94條第1
    項、第3項、第97條第1項第3款、第2項及第114條第3款分別
    定有明文。查被告考領有駕駛執照，並駕駛自用小客車上路
    ，對於前開規定自應知之甚詳，亦應確實遵守前開規定，而
    本案車禍發生當時當時天候晴、夜間有照明、路面以柏油鋪
    裝、乾燥無缺陷、無障礙物、視距良好，有前引道路交通事
    故調查報告表（一）在卷可憑，足認客觀上並無不能注意之
    情事，詎被告違反前開規定，於施用毒品後，駕駛自用小客
    車行駛於道路，復因其受體內受毒品藥效影響以致注意力及
    操控能力降低，因而駛入對向車道，復未能注意其車前行人
    丁○○、丙○○行進動態，以致其所駕駛之前開自用小客車
    自後撞擊告訴人丁○○、丙○○，致告訴人丁○○、丙○○
    受有前揭普通傷害及重傷害，其駕駛行為顯有上揭過失無疑
    ，且其過失行為與告訴人二人受傷之結果間，亦有相當因果
    關係至明。
㈡、按不能安全駕駛動力交通工具致人死亡、重傷罪係加重結果
    犯，學理上稱為「故意與過失之競合」，以行為人對於基本
    行為（不能安全駕駛動力交通工具）有故意，對於加重結果
    部分（致人於死或重傷）有過失，始令負該加重結果之責，
    並於實體法上給予實質上一罪之評價。又100年11月30日增
    訂刑法第185條之3第2項加重結果犯之立法理由，係為維護
    交通安全，防止交通事故之發生，並考量服用毒品後駕車足
    以造成注意力減低，升高重大違反交通規則之可能性，惟因
    當時刑法對於行為人服用毒品後駕車肇事致人於死或重傷，
    因數罪併罰結果，仍不足以非難服用毒品肇事致人於死或重
    傷之惡性，乃增訂此條項加重結果犯之規定，以期有效遏阻
    酒駕行為，維護民眾生命、身體及財產安全，可見本條項之
    立法目的，係有意將服用毒品後駕車肇事致人於死或重傷之
    處罰，以刑法第185條之3第2項之規定，取代同條第1項與同
    法第276條或第284條併合處罰之意，故於此種情形，應依法
    條競合優先適用刑法第185條之3第2項之規定處斷。本件被
    告服用毒品後，已達不能安全駕駛動力交通工具之程度，仍
    駕車行駛，並因疏失肇致上開交通事故，造成告訴人丁○○
    受普通傷害、丙○○受重傷害之結果，是核被告就告訴人丁○○部分，係犯刑法第185條之3第1項第3款之服用毒品不能
    安全駕駛動力交通工具罪及同法第284條前段之普通傷害罪
    ；就告訴人丙○○部分，則係犯刑法第185條之3第1項第3款
    、第2項後段之服用毒品不能安全駕駛動力交通工具致人重
    傷罪。公訴意旨認被告就告訴人丙○○部分，係犯刑法第
    185條之3第1項第3款之服用毒品不能安全駕駛動力交通工具
    罪及同法第284條前段之普通傷害罪等語，容有誤會，惟業
    經公訴檢察官當庭更正起訴法條，並經本院告知被告後，自
    無庸依刑事訴訟法第300條規定變更起訴法條。
㈢、被告以一服用毒品致不能安全駕駛而未注意致跨越雙黃線及
    未注意車前狀況致肇事之行為，致告訴人丁○○受有普通傷
    害、告訴人丙○○受有重傷害，為一行為觸犯數罪名，應依
    刑法第55條想像競合之規定之規定，從一重刑法第185條之3
    第2項後段之服用毒品致不能安全駕駛因而致人重傷罪論斷
    。
㈣、被告於發生本件交通事故後，於所犯本件犯行被有偵查犯罪
    權限之警務人員發覺前，即主動向前往現場處理之員警坦承
    肇事，此有高雄市政府警察局道路交通事故肇事人自首情形
    紀錄表及員警陳俞學提出之職務報告在卷可佐（警卷第29頁
    、審交易卷第97頁），另參酌被告於警詢時就駕車上前有施
    用毒品乙節亦坦承不諱（審交易卷第103至104頁），已如前
    述，被告既對本案施用毒品後駕車上路及肇事致人受傷等犯
    行均已自首，爰依刑法第62條前段規定減輕其刑。
㈤、爰審酌被告於服用毒品後，在注意力及控制力均受毒品影響
    ，仍駕駛自用小客車行駛於公眾往來之道路，且未妥適安全
    駕駛而衝向對向車道，駕駛疏失情節重大，對於個人及公眾
    往來安全均造成嚴重危害，並肇致告訴人丁○○、丙○○受
    有前揭傷害，其中丙○○受有不可回復之傷勢，日後均仰賴
    家人照護，告訴人所受損害非輕；惟考量被告坦承犯行，並
    已賠償新臺幣（下同）57萬餘元（強制險部分另賠償17萬餘
    元、特別補償基金200萬元），然因告訴人請求金額逾千萬
    元，因兩造對賠償數額差距過大，而不為告訴人所接受，致
    未能達成和解，難謂被告全然無誠和解；暨其前無犯罪紀錄
    之素行、國中畢業之學歷、離婚，與前妻共同撫養未成年子
    女二名、經營海產店，月收入約3萬元、前於104年因舌癌接
    受手術等智識程度、家庭生活、經濟及健康狀況等情，並審
    酌告訴代理人量刑之意見等一切情狀，量處如主文所示之刑
    。
據上論斷，應依刑事訴訟法第273 條之1 第1 項、第299 條第1
項前段，判決如主文。
本案經檢察官陳俊宏提起公訴，檢察官陳盈辰到庭執行職務。
中    華    民    國   110    年    9     月    10    日
                  刑事第四庭    法  官  朱盈吉
以上正本證明與原本無異。
如不服本判決應於收受送達後20日內向本院提出上訴書狀，並應
敘述具體理由；如未敘述上訴理由者，應於上訴期間屆滿後20日
內向本院補提理由書（均須按他造當事人之人數附繕本）「切勿
逕送上級法院」。
中    華    民    國   110    年    9     月    10    日
                                書記官  董明惠
附錄本案論罪科刑法條：
刑法第185 條之3 第1 、2 項
駕駛動力交通工具而有下列情形之一者，處二年以下有期徒刑，
得併科二十萬元以下罰金：
一、吐氣所含酒精濃度達每公升零點二五毫克或血液中酒精濃度
    達百分之零點零五以上。
二、有前款以外之其他情事足認服用酒類或其他相類之物，致不
    能安全駕駛。
三、服用毒品、麻醉藥品或其他相類之物，致不能安全駕駛。
因而致人於死者，處三年以上十年以下有期徒刑；致重傷者，處
一年以上七年以下有期徒刑。
刑法第284 條
因過失傷害人者，處一年以下有期徒刑、拘役或十萬元以下罰金
；致重傷者，處三年以下有期徒刑、拘役或三十萬元以下罰金。